【裁判字號】    97,交抗,1161
【裁判日期】    970930
【裁判案由】    聲明異議
【裁判全文】
臺灣高等法院臺中分院交通事件裁定    97年度交抗字第1161號
抗  告  人  交通部公路總局臺中區監理所彰化監理站
受處分人即
聲明異議人  甲○○
上列抗告人因受處分人違反交通管理處罰條例案件，不服臺灣彰
化地方法院中華民國97年8月26日裁定（97年度交聲字第1100號
）提起抗告，本院裁定如下：
    主  文
抗告駁回。
    理  由
一、抗告意旨略以：抗告人即原處分機關交通部公路總局臺中區
    監理所彰化監理站（下稱抗告人）以現行道路交通安全規則
    第60、61及62條規定，採行汽、機車各採一照管理制度，歷
    年無礙且未造成民眾不便，然酒駕違規行為吊扣駕駛執照之
    目的並非僅為處罰違反道路交通管理事件之行為人，尚有以
    暫時禁止行為人於道路上駕駛，以免其短期內再犯之用意，
    實不得因違規駕駛領有最高級（汽車）駕照資格即有多次駕
    駛汽車之機會。抗告人吊扣受處分人汽車駕駛執照之裁處，
    係依道路交通管理處罰條例第35條，以違規當時駕駛資格之
    照類作為處罰立基，非依同法第68條為之。另新修正之道路
    交通管理處罰條例第68條，條文刪除吊扣部分，僅係為符合
    汽、機車各採一照管理制度，避免造成處罰機關執行實務上
    窒礙難行。抗告人吊扣受處分人駕駛自用小客車違規時所持
    憑證並無不當，爰此提起抗告云云。
二、受處分人即聲明異議人 (下稱受處分人)異議意旨略以：受
    處分人於97年7月17日21時19分確有酒後駕車為警方攔檢酒
    測超過標準值之違規行為。惟受處分人所領有之駕駛執照為
    普通大貨車，該駕駛執照為受處分人謀生所用，而受處分人
    違規時所駕駛之車輛為自用一般小客貨車，自應以吊扣受處
    分自用一般小客貨車駕駛執照為當，爰請求撤銷原處分關於
    吊扣受處分人職業大貨車駕駛執照12個月之部分等語。
三、經查：本件受處分人係於民國97年7月17日21時19分許，因
    酒後駕駛自用小客貨車，行經彰化縣埤頭鄉○○○路處，為
    警檢測其呼氣酒精濃度數值達0.36㎎/l，超過規定標準值0.
    25㎎/l(低於0.4㎎/l以下)，而違反道路交通管理處罰條例
    第35條第1項第1款規定，並據原處分機關裁處「罰鍰新臺幣
    壹萬玖仟伍佰元」、「吊扣駕駛執照拾貳個月」及「施以道
    路交通安全講習」等3個行政處分等情，為受處分人狀述無
    訛，並有彰化縣警察局舉發違反道路交通管理事件通知單（
    彰警交字第I00000000號）、及97年7月31日交通部公路總局
    臺中區監理所（彰化監理站）之彰監四字第裁64-I00000000
    號違反道路交通管理事件裁決書可資佐證。
四、按汽車駕駛人，駕駛汽車經測試檢定酒精濃度超過標準者，
    除應接受道路交通安全講習及處以罰鍰外，尚應吊扣其駕駛
    執照1年，固據道路交通管理處罰條例第24條第1項及第35條
    第1項第1款明文規定，但所稱「駕駛執照」，依95年3月1日
    修正施行前之道路交通管理處罰條例第68條規定：「汽車駕
    駛人，因違反本條例及道路交通安全規則之規定，受吊扣或
    吊銷駕駛執照處分時，吊扣或吊銷其持有各級車類之駕駛執
    照。」，係指違規人領有之各級車類駕駛執照均應予吊扣，
    然道路交通管理處罰條例第68條嗣於94年12月14日經修正公
    布並於95年3月1日施行，修正施行後之條文業已刪除「吊扣
    或」等字，即已將「受吊扣駕駛執照之處分係吊扣其持有之
    各級車類駕駛執照」部分之規定廢除，依現行條文解釋，即
    係受吊銷駕駛執照處分者，仍維持吊銷其持有之各級車類駕
    駛執照，至於受吊扣駕駛執照處分者，則僅吊扣其違法或違
    規當時所駕駛車輛之駕駛執照，不再吊扣其持有之各級車類
    駕駛執照。且修正後之道路交通管理處罰條例第35條第1項
    第1款前段既不稱「吊扣其各級車類之駕駛執照」，解釋上
    當係指同一等級之汽車駕駛執照而言。又稽之該修正條文之
    立法說明略以：「原條文將違法或違規駕駛人所持有各級車
    類之駕駛執照一併吊扣或吊銷，失之過酷，影響人民工作及
    生活甚鉅，爰修正之」等語，其立法意旨在於最高級車類之
    駕駛執照係受處分人賴以維生之工具，而受處分人駕駛較低
    級車類之車輛違規受罰，卻一併吊扣其最高級車類駕駛執照
    ，對受處分人之工作權及生存權造成極大之損害，有違比例
    原則，故予修法。查本件受處分人雖有上開酒精濃度超過規
    定標準駕駛自用小客貨車之違規事實，但其違規行為係發生
    在95年3月1日道路交通管理處罰條例第68條修正施行之後，
    依上開說明，受吊扣駕駛執照處分時，應僅能吊扣其違規時
    所駕車輛即普通小型車之駕駛執照，並不得再吊扣受處分人
    所領有其他各級車類之駕駛執照，原處分未明確記載所應吊
    扣之車輛級類駕駛執照，而將受處分人所領有之職業大貨車
    駕駛執照一併吊扣，即非適法。至於受處分人僅領有較高級
    之職業大貨車駕駛執照，應如何執行吊扣較低級類車輛之自
    用小客貨車駕駛執照，則屬執行技術之問題。綜上所述，受
    處分人駕駛自用小客貨車，經測定酒精濃度超過規定標準，
    應僅能裁罰吊扣其違規時所駕駛之普通小型車之駕駛執照，
    不得再吊扣其他級類車輛之駕駛執照。原審調查後，認受處
    分人此部分之聲明異議有理由，而將原處分關於吊扣受處分
    人駕駛執照12個月部分予以撤銷，改諭知吊扣受處分人之普
    通小型車駕駛執照12月，於法尚無不合。抗告人持上開見解
    提起抗告，請求撤銷原裁定，維持原處分云云，為無理由，
    應予駁回。
五、據上論結，應依道路交通案件處理辦法第25條、第26條，刑
    事訴訟法第412條，裁定如主文
中    華    民    國    97    年    9     月    30    日
            刑事第三庭    審判長法  官  王  增  瑜
                                法  官  廖  柏  基
                                法  官  蔡  紹  良
上列正本證明與原本無異。
不得抗告。
                                書記官  許  麗  花
中    華    民    國    97    年    10    月    1     日


司法院資訊處製作；財團法人民間司法改革基金會備份。
